臺灣臺中地方法院刑事裁定
111年度聲字第2099號
聲明異議人
即  受刑人  尤百祿



                    （現於法務部○○○○○○○○○○○執行中）
上列聲明異議人即受刑人因公共危險案件，對於臺灣臺中地方檢
察署檢察官執行之指揮（111年度執字第3934號），認為不當而
聲明異議，本院裁定如下：
    主    文
聲明異議駁回。
    理    由
一、聲明異議意旨略以：聲明異議人即受刑人尤百祿（下稱受刑
    人）因酒後不能安全駕駛之公共危險案件，經本院111年度
    中交簡字第59號判決判處有期徒刑3月，得易科罰金。受刑
    人已入監執行相當時日，就尚未執行日數部分，受刑人有足
    夠現金可供易科罰金，惟檢察官仍否準受刑人易科罰金之聲
    請，顯屬違法，爰依法提出聲明異議，請求撤銷原不得易科
    罰金之執行命令，另就尚未執行之餘刑准予易科罰金等語。
二、按受刑人或其法定代理人或配偶以檢察官執行之指揮為不當
    者，得向諭知該裁判之法院聲明異議，刑事訴訟法第484條
    定有明文。次按犯最重本刑為5年以下有期徒刑以下之刑之
    罪，而受6月以下有期徒刑或拘役之宣告者，依刑法第41條
    第1 項規定，固得易科罰金。但易科罰金，難收矯正之效或
    難以維持法秩序者，不在此限。又依前項規定得易科罰金而
    未聲請易科罰金者，以及受6月以下有期徒刑或拘役之宣告
    ，而不符前項易科罰金之規定者，依同條第2項、第3項規定
    ，固均得易服社會勞動。然因身心健康之關係，執行顯有困
    難者，或易服社會勞動，難收矯正之效或難以維持法秩序者
    ，不適用之，同條第4項亦定有明文。上開易刑處分之否准
    ，係法律賦予檢察官指揮執行時之裁量權限，執行檢察官自
    得考量受刑人之實際情況，是否有難收矯正之效或難以維持
    法秩序，以作為其裁量是否准予易科罰金或易服社會勞動之
    憑據，非謂一經判決宣告易科罰金之折算標準，執行檢察官
    即應為易科罰金或易服社會勞動之易刑處分。又所謂「難收
    矯正之效」及「難以維持法秩序」，乃立法者賦與執行檢察
    官得依具體個案，考量犯罪特性、情節及受刑人個人特殊事
    由，審酌應否准予易刑處分之裁量權，檢察官就此項裁量權
    之行使，僅於發生裁量瑕疵之情況，法院始有介入審查之必
    要，倘檢察官之執行指揮，其程序上已給予受刑人就其個人
    特殊事由陳述意見之機會（包括在檢察官未傳喚受刑人，或
    已傳喚受刑人但受刑人尚未到案前，受刑人先行提出易科罰
    金聲請等情形），實體上並已就包含受刑人所陳述關於其個
    人特殊事由在內之刑法第41條第1項但書或第4項所指情形予
    以衡酌考量，則難認其裁量權之行使有何違法或不當可言。
    易言之，執行檢察官就受刑人是否確因易科罰金或易服社會
    勞動，而有難收矯正之效，或難以維持法秩序之情事，有裁
    量判斷之權限，法院僅得審查檢察官裁量時其判斷之程序有
    無違背法令、事實認定有無錯誤、其審認之事實與刑法第41
    條第1項但書、第4項之裁量要件有無合理關連、有無逾越或
    超過法律規定之範圍等問題，原則上不宜自行代替檢察官判
    斷受刑人有無上開情事。倘執行檢察官經綜合評價、衡酌後
    ，仍認受刑人有上開不適宜為易刑處分之情形，而為否准受
    刑人易科罰金或易服社會勞動之執行命令，則屬執行檢察官
    裁量權之合法行使範圍，自不得任意指為違法或不當（最高
    法院110年度台抗字第1188號裁定意旨參照）。
三、經查：
　㈠受刑人於民國110年12月31日因酒後不能安全駕駛之公共危險
    案件，經本院111年度中交簡字第59號判決判處有期徒刑3月
    ，並諭知如易科罰金，以新臺幣1千元折算1日確定等情，有
    臺灣高等法院被告前案紀錄表、上開判決書各1份附卷可稽
    （見本院卷第23至26、29至32頁），堪以認定。
　㈡嗣臺灣臺中地方檢察署執行檢察官以111年度執字第3934號執
    行傳票通知受刑人於111年4月21日到案執行，惟受刑人經合
    法傳喚後未到案接受執行，經檢察官核發拘票，於111年5月
    3日拘提到案，經檢察官詢問受刑人給予陳述意見之機會，
    檢察官諭知「准予易科罰金，如無法繳清則發監執行」，嗣
    因受刑人無法繳清易科罰金，且受刑人係3犯酒後不能安全
    駕駛之公共危險案件，故否准受刑人易科罰金等情，業經本
    院調取臺灣臺中地方檢察署111年度執字第3934號執行卷宗
    核閱無訛，且有該案卷宗卷皮、被告提示簡表、點名單、訊
    問筆錄、111年度執矩字第3934號執行指揮書附卷可憑（見
    本院卷第33、40、41、49至54頁），嗣受刑人於111年6月10
    日聲請易科罰金，檢察官以受刑人先前聲請易科罰金業經駁
    回在案，否准易科罰金之聲請，有臺灣臺中地方檢察署111
    年6月17日中檢永矩111執聲他2088字第1119065859號函在卷
    可稽（見本院卷第66頁），足認臺中地檢署檢察官於核發上
    開執行指揮書為本件指揮執行前，已給予受刑人為充分陳述
    意見之機會，且已敘明其本諸職權不准受刑人易科罰金之理
    由，核與刑法第41條第1項之規定無違，亦符合正當法律程
    序之要求。
　㈢查受刑人於本案之前，分別因酒後不能安全駕駛之公共危險
    案件，⒈於93年間，經臺灣屏東地方法院94年度交簡字第11
    號判決判處有期徒刑3月確定，於94年3月23日易科罰金執行
    完畢；⒉於103年間，經臺灣屏東地方法院檢察署（現改稱臺
    灣屏東地方檢察署）檢察官以103年度速偵字第117號為緩起
    訴處分確定，並於103年4月16日繳清緩起訴處分金；⒊經臺
    灣屏東地方法院103年度交簡字第575號判決判處有期徒刑6
    月確定，於104年4月14日易服社會勞動執行完畢等情，有臺
    灣高等法院被告前案紀錄表1份在卷可憑（見本院卷第23至2
    6頁）。本院審酌政府已一再宣導不得酒後駕車，且近年來
    酒後駕駛動力交通工具造成重大傷亡之事件頻傳，社會對於
    酒後駕車騎車行為應予嚴懲已有高度共識，又受刑人前亦因
    酒後不能安全駕駛之公共危險案件，經法院判處罪刑確定並
    易科罰金或易服社會勞動執行完畢，或經檢察官為緩起訴處
    分確定並繳納緩起訴處分金完畢，竟又再於110年12月31日
    服用酒類後，騎乘普通重型機車上路，且為警查獲時所測得
    之吐氣酒精濃度為每公升0.32毫克，再次犯刑法第185條之3
    第1項第1款之駕駛動力交通工具而吐氣所含酒精濃度達每公
    升0.25毫克以上之罪，顯未因之前犯行受徒刑宣告或緩起訴
    處分而有所警惕，則執行檢察官審核上情，行使其裁量權，
    認如不發監執行本院111年度中交簡字第59號判決所宣告之
    有期徒刑，難收矯正之效及難以維持法秩序，駁回受刑人易
    科罰金之聲請，核尚無違刑法第41條第1項但書之規定，洵
    屬允洽。
四、綜上，本院綜觀全卷並審酌上情，認執行檢察官經綜合評價
    、衡酌後，認受刑人有上開不適宜為易科罰金之情形，而不
    准抗告人易科罰金之執行命令，係屬檢察官裁量權之合法行
    使範圍，且查無違法等裁量瑕疵之情事，自難認為違法或不
    當。聲明異議人執以前詞聲明異議，指摘執行檢察官執行指
    揮不當，並無理由，應予駁回。
五、依刑事訴訟法第486條，裁定如主文。
中　　華　　民　　國　　111 　年　　7 　　月　　29　　日
                  刑事第五庭  法  官  李怡真
以上正本證明與原本無異。
如不服本裁定，應於收受送達後5日內向本院提出抗告狀。（應
附繕本）
　　　　　　　　　　　　　　　書記官  林怡君
中　　華　　民　　國　　111 　年　　7 　　月　　29　　日